臺灣臺南地方法院民事裁定
                                   110年度家調裁字第59號
聲  請  人  
即  反請求
相  對  人  黃ＯＯ

代  理  人  曾靖雯律師
相  對  人  
即  反請求
聲  請  人  楊ＯＯ  




            楊ＯＯ  




上列聲請人黃ＯＯ請求給付扶養費事件及相對人楊ＯＯ、楊ＯＯ反請求
減輕或免除扶養義務事件，本院合併裁定如下：
    主    文
一、聲請人黃ＯＯ之聲請駁回。
二、相對人楊ＯＯ、楊ＯＯ對於聲請人黃ＯＯ之扶養義務，均應予免除
    。
三、第一項程序費用新臺幣2,000元由聲請人黃ＯＯ負擔；第二項
    程序費用新臺幣2,000元，由相對人楊ＯＯ、楊ＯＯ負擔。
    理    由
一、本件聲請人黃ＯＯ請求相對人楊ＯＯ、楊ＯＯ給付扶養費事件，業
    據相對人楊ＯＯ、楊ＯＯ反請求減輕或免除扶養對於聲請人之扶
    養義務，茲因反請求部分為當事人不得處分之事項，但兩造
    於調解程序，已就聲請人黃ＯＯ對於相對人楊ＯＯ、楊ＯＯ於成年
    前有未盡扶養照顧之事實（亦即相對人楊ＯＯ、楊ＯＯ有無得以
    減輕或免除對於聲請人黃ＯＯ扶養義務之事實）均不爭執，並
    依據家事事件法第33條第1項規定合意聲請本院裁定終結，
    有民國110年2月25日合意程序筆錄在卷可稽，本院自應依前
    揭規定而為裁定。及本件兩造互為聲請人及相對人，為免稱
    謂混淆，本件裁定記載為聲請人黃ＯＯ、相對人楊ＯＯ、楊ＯＯ，
    併此說明。
二、按直系血親相互間，互負扶養之義務，民法第1114條第1款
    固有明文。惟按受扶養權利者有下列情形之一，由負扶養義
    務者負擔扶養義務顯失公平，負扶養義務者得請求法院減輕
    其扶養義務：一對負扶養義務者、其配偶或直系血親故意為
    虐待、重大侮辱或其他身體、精神上之不法侵害行為。二對
    負扶養義務者無正當理由未盡扶養義務。受扶養權利者對負
    扶養義務者有前項各款行為之1，且情節重大者，法院得免
    除其扶養義務。民法第1118條之1第1項、第2項亦有明文。
三、聲請人黃ＯＯ之聲請意旨略以：
  ㈠聲請人與關係人楊ＯＯ於98年9月9日離婚，於婚姻關係存續中
    育有二名子女即相對人楊ＯＯ、楊ＯＯ。聲請人為身心障礙人士
    ，於106年間更換人工心臟瓣膜，於109年9月間經檢查罹患
    食道癌第四期，目前治療中，已無法從事勞力工作，名下無
    任何財產，亦無任何所得收入，難以自己之財產及勞力維持
    生活。又聲請人與關係人楊ＯＯ離婚後，二名子女均由關係人
    監護，約於99年後，雙方即失去連絡。
  ㈡聲請人現居台南市，依行政院主計總處家庭收支調查報告，
    臺南市108年平均每人每月消費性支出之金額為新台幣（下
    同）20,114元，以此做為扶養費之計算基準，扣除聲請人每
    月領有之身心障礙補助5,000元，是請求相對人每月應各給
    付聲請人7,500元之扶養費。
  ㈢聲明：⒈相對人楊ＯＯ、楊ＯＯ應自109年1月1日起，至聲請人死
    亡之日止，按月於每月5日前各給付聲請人扶養費7,500元，
    如有遲誤一期未履行者，視為亦已到期。⒉聲請程序費用由
    相對人負擔等語。
四、經查：
  ㈠聲請人黃ＯＯ主張兩造為父子、父女關係，相對人楊ＯＯ、楊ＯＯ
    對其負有法定扶養義務乙節，業據聲請人黃ＯＯ提出相對人之
    戶籍謄本為憑，可信為真正。
  ㈡又聲請人黃ＯＯ主張其為身心障礙人士，於106年間更換人工心
    臟瓣膜，於109年9月間經檢查罹患食道癌第四期，目前治療
    中，難以自己之財產及勞力維持生活乙節，則提出中華民國
    身心障礙證明、奇美醫療財團法人奇美醫院診斷證明書為證
    ，復經本院依職權調閱聲請人黃ＯＯ之財產及所得資料，確認
    上情無誤，可認聲請人黃ＯＯ有不能維持生活之事實，其因此
    請求相對人楊ＯＯ、楊ＯＯ給付扶養費，自非無據。
  ㈢惟相對人楊ＯＯ、楊ＯＯ抗辯略以：在小學有印象時，雖然聲請
    人跟我們同住，但工作不長久或沒有工作，他工作的錢都自
    己花用，我們的生活費都是靠母親扶養提供，沒有負擔我們
    的學費、生活費，與母親離婚後，我們就跟母親另外租屋居
    住，也沒有拿錢給我們，印象中只有98年有來探視過我們一
    次，也沒有拿錢給我們，101年我們有跟聲請人請求給付扶
    養費（101年度家調字第13號）調解成立，但聲請人都未給
    付，之後就沒有聯絡往來，一直到我們收到聲請人的聲請狀
    ，才知道他的近況。因聲請人於相對人年幼時未盡扶養責任
    ，故均不願給付聲請人扶養費，並反請求免除扶養責任等情
    ，除據關係人即相對人二人之母親楊ＯＯ到庭陳稱；；聲請人
    在未離婚前，雖然與我們同住，但都只有打零工，賺的錢都
    自己花用，不夠還跟我拿，相對人幼年起都是由我負起照顧
    責任，因為他不養家，還有精神虐待，後來在98年我們就協
    議離婚，離婚後也不負擔扶養費，也沒有來探視相對人等語
    在卷，並經本院調閱101年度家調字第13號卷核閱相符，可
    認，相對人上開抗辯應屬真實可信。
  ㈣兩造復於調解期日，對於下列事實均不爭執，並製作合意程
    序筆錄：
  ⒈聲請人於相對人年幼時，未盡照顧扶養責任，與關係人楊ＯＯ9
    8年離婚後，也未負擔扶養費及探視相對人。
  ⒉本院依職權調取兩造稅務電子閘門財產調件明細表之內容。
  ⒊聲請人對相對人負扶養義務而無正當理由未負扶養義務，且
    情節重大，得免除扶養義務之原因事實。
  ㈤綜上所述，聲請人黃ＯＯ固因健康因素無法工作，名下亦無財
    產，已難以維持生活，而有受相對人楊ＯＯ、楊ＯＯ扶養之需要
    。但聲請人黃ＯＯ因缺乏家庭責任，工作不穩定，於相對人楊
    ＯＯ、楊ＯＯ幼時即未盡照顧扶養責任，與關係人楊ＯＯ離婚後，
    僅探視相對人二人一次，且未負擔相對人二人之扶養費用，
    嗣經關係人向本院起訴請求及達成調解，聲請人亦未依據調
    解內容給付扶養費，兩造間已10餘年未有往來，親子關係疏
    離，形同陌路，聲請人黃ＯＯ對於相對人楊ＯＯ、楊ＯＯ確有未盡
    扶養義務之事實，且其未提出有何不能盡扶養義務之正當事
    由供本院調查審認，可認聲請人黃ＯＯ無正當理由對相對人楊
    ＯＯ、楊ＯＯ未盡扶養義務之情節確屬重大，相對人楊ＯＯ、楊ＯＯ
    據此主張免除對於聲請人黃ＯＯ之扶養義務，要屬可採。從而
    ，聲請人黃ＯＯ請求相對人楊ＯＯ、楊ＯＯ給付扶養費，為無理由
    ，應予駁回，併於主文第二項諭知免除相對人楊ＯＯ、楊ＯＯ對
    於聲請人黃ＯＯ之扶養義務。
  ㈥另兩造於調解期日，就反請求之聲請費用達成私法上之和解
    ，同意由反請求聲請人即相對人二人負擔本件反請求聲請費
    用，併酌定本件反請求之聲請費用由反請求聲請人即相對人
    楊ＯＯ、楊ＯＯ負擔。
五、依家事事件法第33條、第97條、第125條第2項、第104條第3
    項，非訟事件法第21條第2項、第24條第1項，民事訴訟法第
    78條，裁定如主文。
中　　華　　民　　國　　110 　年　　4 　　月　　21　　日
                  家事法庭      法  官  許蕙蘭
以上正本係照原本作成。
如對本裁定抗告須於裁定送達後10日內向本院提出抗告狀及其繕
本，並應繳納抗告費新臺幣1,000元。
中　　華　　民　　國　　110 　年　　4 　　月　　22　　日
                                書記官  林書婷